【裁判字號】    88,自,969
【裁判日期】    890111
【裁判案由】    詐欺等
【裁判全文】
臺灣臺北地方法院刑事判決                          八十八年度自字第九六九號
    自  訴  人  甲○○
    被      告  乙○○
右列被告因詐欺案件，經自訴人提起自訴，本院判決如左：
    主  文
乙○○無罪。
    理  由
一、自訴意旨略以：被告乙○○於民國七十九年四月間，偽稱開設廣告公司需資金，
    向自訴人甲○○調借現金周轉，惟所開立之二張支票金額共計新台幣（下同）二
    十三萬元屆期均退票，因認被告涉犯刑法第三百三十九條第一項詐欺取財罪嫌云
    云。
二、按犯罪事實應依證據認定之，無證據不得推定其犯罪事實。又不能證明被告犯罪
    者，應諭知無罪之判決，刑事訴訟法第一百五十四條、第三百零一條第一項分別
    定有明文。再按刑法第三百三十九條第一項詐欺罪之成立，以意圖為自己或第三
    人不法之所有，以詐術使人將本人或第三人之物交付為要件。所謂以詐術使人交
    付，必須被詐欺人因其詐術而陷於錯誤，若其所用方法，不能認為詐術，亦不致
    使人陷於錯誤，即不構成該罪（最高法院五十三年度台上字第一八一Ｏ號判例可
    資參照）。
三、訊之被告乙○○堅詞否認犯行，辯稱：伊是在七十九年間看報紙所登之廣告借錢
    ，借二十萬元，開二十三萬元之支票，後因資金轉不過來才未還錢，當時借錢並
    未說明用途，只說是周轉用等語。經查，（一）、被告係於七十九年二月間向自
    訴人借款，並開立發票日均為七十九年四月八日，金額分別為十萬、十三萬、付
    款人為台灣省合作金庫西門支庫（下簡稱合庫西門支庫）之二張支票以供償還，
    惟屆期提示均未兌付等情，業據自訴人及被告指供一致，且有支票暨退票理由單
    影本二紙附卷可憑，而經本院向合庫西門支庫函查被告上揭支票帳戶之交易紀錄
    ，發現該帳戶於七十九一月至三月間之往來均屬正常，迄至同年四月始有退票情
    事，並於同年五月四日經公告拒絕往來，有合庫西門支庫函附被告帳戶七十九年
    一月至四月間交易明細表影本及退票紀錄影本一份附卷可憑，是被告於借款當時
    ，應尚未陷於無資力之情況。（二）、訊之自訴人雖指稱：被告係透過代書向伊
    借款云云，惟並未能提出事證以實其說，衡以自訴人復指承：借錢時始認識被告
    ，是為了貪圖一點利息才借款等語（詳本院八十八年十二月二日訊問筆錄），足
    認自訴人應有獨資或與他人合資而從事金錢放貸之行為，從而，被告辯稱係看報
    紙廣告而向自訴人借款等語，即非無稽。按依一般經驗認知，民間貸款業所圖者
    ，乃係為賺取高額之利息，除為確保債權而通常會要求債務人提出擔保或予以徵
    信外，對於借款人借款之用途，則非所問，此觀諸本案自訴人除要求被告簽發支
    票以供擔保，並自承有查過票信外，並未要求被告另提其他證明或擔保文件等情
    自明，是被告辯稱借款當時並未表明借款用途等語，亦堪採信。（三）、本案自
    訴人既係本於賺取利息之意圖而從事金錢放貸之行為，則被告向自訴人提出借貸
    之要求，自無施以詐術可言，且參諸自訴人於放貸之初已對被告為初步徵信並要
    求被告提出支票擔保，顯已考量借貸之風險而為一定之防護措施，從而，何能認
    為其貸與金錢之行為係陷於錯誤所致，而被告於借款之初既非陷於無資力，亦難
    推認其借款伊始即有拒不還款之不法意圖，綜此，揆諸首揭意旨，被告之借款行
    為，尚與刑法詐欺罪之構成要件未符，其上揭所辯，洵堪採信。此外，復查無其
    他積極證據，足認被告確有詐欺之情事，其犯罪自屬不能證明，依法應諭知無罪
    之判決。據上論斷，應依刑事訴訟法第三百零一條第一項，判決如主文。
中    華    民    國      八十九      年      一      月      十一      日
                                      臺灣臺北地方法院刑事第七庭
                                          法  官  許  紋  華
右正本證明與原本無異。
如不服本判決，應於判決送達後十日內，向本院提出上訴狀。
                                          書記官  官  碧  玲
中    華    民    國      八十九      年      一      月      十四    日


司法院資訊處製作；財團法人民間司法改革基金會備份。
